臺灣桃園地方法院民事判決　　　　　　　93年度訴字第1097號
原　　　告　庚○○
　　　　　　卯○○
共　　　同
訴訟代理人　楊金順律師
複　代理人　壬○○
被　　　告　辛○○
訴訟代理人　子○○
被　　　告　乙○○
兼前列1人
訴訟代理人　丙○○
被　　　告　丁○○
　　　　　　甲○○
　　　　　　丑○○○
　　　　　　吳羽鈞
前列1人
訴訟代理人　寅○○
被　　　告　桃園縣中壢地政事務所
法定代理人　癸○○
訴訟代理人　戊○○
　　　　　　己○○
上列當事人間請求損害賠償事件，於民國94年5 月19日言詞辯論
終結，本院判決如下：
    主  文
原告之訴暨假執行之聲請均駁回。
訴訟費用由原告庚○○負擔百分之八十九，餘由原告卯○○負擔
。
    事  實
甲、原告方面：
壹、聲明：
一、被告辛○○或被告桃園縣中壢地政事務所應給付原告庚○○
    新台幣（下同）3,441,460 元及自起訴狀繕本送達之翌日起
    至清償日止，按週年利率5%計算之利息。
二、被告吳盛彥、丙○○、丁○○、甲○○、丑○○○、吳羽鈞
    或被告桃園縣中壢地政事務所應給付原告卯○○421,500 元
    及自起訴狀繕本送達之翌日起至清償日止，按週年利率5%計
    算之利息。
三、願供擔保，聲請宣告假執行。
貳、陳述：
一、原告庚○○部分：
（一）緣原告庚○○於民國91年8 月13日與被告辛○○簽訂不動
      產買賣契約書，約定就附表1 所示之土地出賣予原告庚○○，嗣原告庚○○另找新買主，並指定直接登記予新買主
      即系爭土地之現登記名義人張楊惠美、柯清文、顏漏有，
      惟俟渠等欲將附表1 所示土地辦理贈與移轉登記時，坐落
      桃園縣中壢市○○○段舊社小段175 、175 之1 、176 之
      46 、176之73地號等4 筆土地竟遭被告桃園縣中壢地政事
      務所註記為徵收之土地而限制移轉登記，渠等乃向原告庚○○主張解除契約，並請求返還價金，原告庚○○因此受
      有損害。
（二）查原告庚○○與被告辛○○買賣系爭土地時，並未有徵收
      註記，縱前已遭政府徵收，惟被告桃園縣中壢地政事務所
      卻漏未辦理移轉登記或徵收註記，致使原告庚○○信賴系
      爭土地登記而遭受上開損害，依土地法第68條第1 項規定
      ，被告桃園縣中壢地政事務應賠償原告庚○○所受價金之
      損害。次查，最高法院民事庭74年第2 次民事庭會議決議
      就土地法第68條並無排除「徵收註記」適用之解釋，是以
      被告中壢地政事務所辯，顯屬不足採。
（三）被告辛○○出賣系爭土地後，系爭土地竟遭被告桃園縣中
      壢地政事務所加註徵收註記，依民法第349 條、第353 條
      、第226 條第1 項、第256 條之規定，原告庚○○自得解
      除前開買賣契約。又依雙方買賣契約約定之價金為按91年
      7 月公告現值之1.1 折計算，合計系爭土地之總價為
      3,441,460 元，是依民法第259 條第2 款、第179 條規定
      ，被告辛○○應返還原告庚○○上開金額。
（四）退步言，依被告桃園縣中壢地政事務所提出之資料顯示系
      爭土地似乎已於68年間徵收補償完畢，依民法第759 條之
      規定，土地徵收係屬原始取得且不以完成登記為要件，是
      以，系爭土地早於68年間已由國家取得所有權。按被徵收
      之土地公告後，除公告前因繼承、強制執行或法院之判決
      而取得所有權或他項權利，並於公告期間內聲請登記者外
      ，不得移轉或設定負擔，土地法第232 條第1 項前段定有
      明文。故被徵收之土地經公告徵收後，除有上開除外規定
      之情形既不得移轉或設定負擔，所有人即已喪失處分權；
      且土地業經公用徵收，在客觀上，出賣已不能對第三人（
      需用土地之機關）履行出賣人之義務，則於土地公告徵收
      後，將該土地出賣他人者，自係以不能之給付為契約之標
      的，依民法第246 條第1 項前段之規定，應屬無效。」，
      台灣高等法院88年上更(一)字第339 號判決揭有意旨。查系
      爭土地於買賣當時已屬國家所有，不可能為買賣標的，按
      上開說明，系爭買賣契約應屬無效，是以原告庚○○亦得
      依民法第179 條規定請求被告辛○○返還價金。
二、原告卯○○部分：
（一）緣訴外人王葉祺受原告卯○○委任與被告乙○○、丙○○
      、丁○○、甲○○、丑○○○、吳羽鈞於91年8 月12日簽
      定土地買賣契約書，買受渠等共有之坐落桃園縣中壢市○○○段舊社小段172 之39地號等土地，買賣價金為系爭土
      地公告現值之1 成計，原告於取得所有權後，遂再與顏漏
      有成立買賣契約，將所買受之土地於91年8 月30日移轉登
      記予顏漏有，惟顏漏有欲將所買受土地辦理移轉登記時，
      竟發現系爭172 之39地號土地遭被告桃園縣中壢地政事務
      所補註記為徵收之土地，顏漏有遂向原告卯○○主張解除
      契約，並請求返還價金。
（二）原告卯○○委任王葉祺買受系爭土地時，並無任何徵收註
      記，是以原告因信賴土地登記之效力遂遭受上開損害，被
      告中壢地政事務所顯有土地法第68條第1 項所稱「登記錯
      誤或遺漏」之情事而致原告卯○○受有買賣價金之損害。
      且被告乙○○等人出賣系爭土地予王葉祺後，竟遭註記為
      徵收土地，依民法第349 條、第353 條、第226 條第1 項
      規定，王葉祺對被告乙○○等6 人有債務不履行之損害賠
      償請求權。王葉祺業將對被告之損害賠償請求權讓與原告
      卯○○，原告卯○○對被告乙○○等6 人自有債務不履行
      損害賠償請求權。
（三）退步言，依被告桃園縣中壢地政事務所提出之資料顯示系
      爭土地似乎已於68年間徵收補償完畢，依民法第759 條之
      規定，土地徵收係屬原始取得且不以完成登記為要件，是
      以，系爭土地早於68年間已由國家取得所有權，不可能為
      買賣標的，按上開說明，系爭買賣契約應屬無效，是以原
      告卯○○亦得依民法第179 條規定，請求被告乙○○等6
      人返還價金。
參、證據：提出不動產買賣契約書、土地登記謄本、土地所有權
    買賣契約書、土地異動索引、最高法院判例意旨、授權書為
    證。
乙、被告辛○○、乙○○、丙○○、吳羽鈞方面：
壹、聲明：原告之訴駁回。
貳、陳述：渠等並不知道系爭土地前已經被政府徵收，且已將出
    賣之土地所有權辦理移轉登記予原告，原告若欲解除契約請
    求返還價金，應先將系爭土地歸還移轉登記予被告等人。
參、證據：未提出任何證據。
丙、被告丁○○、甲○○、丑○○○方面：
    未於言詞辯論期日到場，亦未提出準備書狀作何聲明或陳述
    。
丁、被告桃園縣中壢地政事務所方面：
壹、聲明：
一、原告之訴駁回。
二、如受不利判決，願供擔保，聲請宣告免為假執行。
貳、陳述：
一、緣系爭土地係需用土地人桃園縣中壢市公所辦理新明路用地
    徵收範圍內土地，前奉台灣省政府68年1 月19日府民地四字
    第5279號函准予徵收，且系爭土地徵收補償費，並已分別由
    徵收當時土地登記簿所載之土地所有權人之合法繼承人領取
    完竣在案，是以，本案業已依法完成公告徵收及補償費發放
    程序，國家即依法原始取得所有權，惟桃園縣中壢市公所遲
    至91年將本案送請桃園縣政府辦理囑託移轉登記事宜，桃園
    縣政府發現徵收土地清冊之土地所有權人與現行登記簿土地
    所有權人不符，為避免上開土地繼續再行移轉，旋即於91年
    10月17日囑託本所補加註徵收註記，杜絕後續類此情形之發
    生。
二、有關土地徵收，「地政事務所於接獲土地徵收公告案件時，
    應於土地登記簿上加蓋徵收戳章書明奉准文號，禁止作任何
    處分記載。」，為72年3 月3 日桃園縣政府及相關機關，對
    徵收土地案件處理方式所作成之會議結論。在此之前，係依
    行政院51年8 月4 日台51內4937號令「經公告徵收之土地在
    尚未辦理移轉登記前加貼浮籤註明「經○○號令公告徵收」
    字樣」，是以在72年上開會議之前遇有公告徵收案件係以貼
    浮籤方式辦理。又徵收土地公告期滿補償完畢，縣市地政機
    關應於1 個月內列冊令該管地政事務所依職權逕為所有權移
    轉之登記。」為行政院61年10月14日台（61）內字第9954號
    函所明示。又依行政院72年7 月30日台（72）內字第173605
    號函「徵收完畢而未辦理所有權移轉登記者，應同時追究用
    地機關與地政機關有關人員之責任」。本案於68年即核准徵
    收，本所亦均依前開行政院函以貼浮籤方式於土地登記簿註
    明「經○○號令公告徵收」字樣，惟歷經23年之久，浮籤早
    已脫落，其亦未收到桃園縣政府囑託辦理所有權移轉登記，
    是以其並無可歸責事由。
三、原告就其91年間於系爭土地登記上所為之徵收註記不服，業
    於92年10月17日提起訴願，經內政部93年1 月7 日以台內訴
    字第0920008340號訴願決定：桃園縣政府92年7 月18日函不
    具行政處分性質，訴願不受理，惟原告猶未甘服，遂於93
    年3 月5 日提起行政訴訟，全案經台北高等行政法院移交台
    北最高行政法院審理中，原告若有爭執，應依行政訴訟法第
    42條規定，主張第三人之權利或法律上利益將受損害者，參
    加訴訟，而非驟向鈞院起訴請求其民事賠償。
四、土地法第68條為國家賠償法之特別規定，其構成要件該法明
    文「因登記錯誤或虛偽致受損害者，該地政機關始負損害賠
    償責任」。又參最高法院74年度第2 次民事庭會議決議「若
    因登記錯誤、遺漏或虛偽致受損害者，無論其為土地總登記
    或土地權利變更登記，該地政機關均應依土地法第68條負損
    害賠償責任。」因徵收註記既非土地總登記或土地權利變更
    登記，即無登記錯誤或虛偽致受損害，自無土地法第68條規
    定之適用可言。
五、本件依原告提出系爭土地買賣契約書觀之，土地記載為公共
    設施用地道路用地，地目「道」，約定買賣價款為土地公告
    現值1.1 折或1 折，買賣當時縱然地政機關未記載徵收註記
    ，原告既已知系爭土地為公共設施道路用地，雙方以道路價
    格成交，買方原告顯然已預知買賣標的為徵收土地之可能性
    ，法理上已無信賴保護可言。
六、系爭土地已由需地機關桃園縣中壢市公所發放補償費，並分
    別由同為被告之前土地所有權人之合法繼承人黃賴玉妹及鄒
    永信、鄒永德、鄒永鴻、鄒永禎等人受領，本案係原告與同
    為被告之前土地所有權人之合法繼承人黃賴玉妹及鄒永信、
    鄒永德、鄒永鴻、鄒永禎等人間之私權爭執，應與本所無涉
    。
參、證據：提出土地地籍整理清冊、徵收用地土地償地價清冊、
    土地歷次移轉沿革表、桃園縣政府函、行政院令函、桃園縣
    中壢地政事務所函、內政部函、台北高等行政法院函為證。
    理  由
一、被告丁○○、甲○○、丑○○○未於言詞辯論期日到場，核
    無民事訴訟法第386 條各款所列情形，爰依原告聲請，由其
    一造辯論而為判決。
二、本件原告起訴主張：原告庚○○、卯○○分別向被告辛○○
    及被告乙○○、丙○○、丁○○、甲○○、丑○○○、吳羽
    鈞買受如附表1 及坐落桃園縣中壢市○○○段舊社小段172
    之39等地號土地，原告庚○○再將之出賣予張楊惠美、柯清
    文、顏漏有，原告卯○○則出賣予顏漏有，惟嗣發現附表1
    中坐落桃園縣中壢市○○○段舊社小段175 、175 之1 、17
    6 之46、176 之73地號等4 筆土地及坐落桃園縣中壢市○○○段舊社小段172 之39地號土地，竟遭被告桃園縣中壢地政
    事務所註記為68年經政府核准徵收之土地而限制移轉登記，
    張楊惠美、柯清文、顏漏有已向原告庚○○、卯○○主張解
    除契約，並請求返還價金，爰依土地法第68條第1 項規定，
    請求被告桃園縣中壢地政事務所賠償原告所受價金之損害，
    或依民法第246 條客觀自始給付不能、第226 條第1 項主觀
    給付不能、第349 條、第353 條權利瑕疵之規定，主張前開
    買賣契約無效或解除，並依民法第179 條、第259 條第2 項
    之規定，請求被告返還買賣價金等語。被告桃園縣中壢地政
    事務所則以：系爭土地係屬道路用地於68年公告徵收，斯時
    系爭土地所有權人已領取徵收款完畢，政府即依法原始取得
    所有權，於72年之前之公告徵收案件係以貼浮籤方式辦理，
    72 年 經桃園縣政府召集會議作成結論始改於土地登記簿上
    加蓋徵收註記，惟之前之舊案並未於土地登記簿上補為徵收
    註記，本件因桃園縣中壢市公所遲至91年間始函請桃園縣政
    府囑託辦理所有權移轉登記，浮籤早已脫落，非其疏失。又
    徵收註記既非土地總登記或土地權利變更登記，無土地法第
    68條之適用。且本件原告於買受時顯然已預知買賣標的為徵
    收土地之可能性，是無信賴保護之必要等語置辯；被告辛○○、乙○○、丙○○、吳羽鈞則以：被告辛○○係向前手合
    法買受系爭土地，被告乙○○、丙○○、吳羽鈞則係繼承取
    得系爭土地，系爭土地登記謄本上並未有徵收註記，渠等亦
    不知曾有徵收情事，且已將系爭土地移轉登記予原告庚○○
    指定之人及原告卯○○，並非給付不能，若原告主張解除契
    約返還價金，應同時將系爭土地所有權移轉歸還等語，資為
    抗辯。
三、原告主張：原告庚○○於91年8 月13日向被告辛○○買受附
    表1 所示之土地，再將之出售予張楊惠美、柯清文、顏漏有
    ，並指示被告辛○○於同年月29日將之直接辦理所有權移轉
    登記予張楊惠美、柯清文、顏漏有；原告卯○○則委任王葉
    祺於91年8 月12日向被告乙○○、丙○○、丁○○、甲○○
    、丑○○○、吳羽鈞買受坐落桃園縣中壢市○○○段舊社小
    段172 之39地號等土地，嗣再將之出售顏漏有，被告乙○○
    、丙○○、丁○○、甲○○、丑○○○已於同年月30日將所
    買受之土地移轉登記予原告卯○○，原告卯○○再於同日移
    轉登記予顏漏有。嗣同年10月21日，被告桃園縣中壢地政事
    務所將系爭175 、17 5之1 、176 之46、176 之73、172 之
    39 地 號土地添加註記奉台灣省政府68年1 月19日府民地四
    字第5279號函核准許徵收字樣，禁止系爭土地再為所有權移
    轉登記，張楊惠美、柯清文、顏漏有乃向原告庚○○、卯○○主張解除契約等情，為被告所不爭執，復有原告提出不動
    產買賣契約書、土地登記謄本、土地所有權買賣契約書、土
    地異動索引為證，應堪信為真實。
四、原告主張系爭系爭土地買賣契約因標的給付不能而無效，縱
    為有效，亦有給付不能及權利瑕疵之情形，其已解除契約，
    請求被告返還買賣價金，被告則以前揭情詞置辯，茲本件應
    先審究之爭點為系爭土地買賣契約是否無效？若為有效，是
    否因可歸責於被告致給付不能或系爭土地是否有權利瑕疵之
    情形？
（一）原告卯○○部分：
   1、按民法第246 條第1 項規定以不能給付為契約標的者，其
      契約為無效。實務上為保障交易安全計，避免契約動輒無
      效，使人憚於交易，乃限縮僅於契約標的自始始客觀不能
      之情形，始有前開規定之適用。而此所稱客觀給付不能，
      乃指非因債務人個人之原因事由而致契約標的不能給付之
      謂也。是本件土地買賣契約是否無效自應先探究系爭土地
      於訂約當時是否為客觀上給付不能之契約標的。又按被徵
      收之土地公告後，除公告前因繼承、強制執行或法院之判
      決而取得所有權或他項權利，並於公告期間內聲請登記者
      外，不得移轉或設定負擔，土地法第232 條第1 項前段固
      定有明文。然觀之其立法理由謂：「土地之徵收，一經公
      告即發生公法之拘束效力，原土地權利人之私權利雖未喪
      失，唯為配合國家徵收之目的及作業，允應受相當之限制
      。爰明定被徵收之土地公告後，不得移轉或設定負擔，以
      確定徵收及補償對象。至公告前因繼承、強制執行或法院
      之判決而取得土地權利者，若尚未辦理登記，仍准於公告
      期間內聲請登記，俾符合民法第758 條、第759 條所定繼
      承、強制執行或法院之判決，不待登記即取得不動產物權
      之精神。」，亦即依公告徵收土地之作業流程而言，土地
      經公告徵收後，主管機關即先函請地政機關辦理公告徵收
      註記，斯時主管機關雖尚須經公告期滿、計算徵收補償費
      、核發徵收補償費等種種作業程序，於未發放徵收補償費
      之前，國家尚未取得徵收土地之所有權，惟為確定政府徵
      收及補償對象以使徵收程序能順利完成，自不能不對公告
      徵收土地之登記所有權人就徵收土地之移轉加以限制，此
      為土地法第232 條第1 項之規定所由來。易言之，公告徵
      收土地之所有權人於受核發徵收補償費之前，雖仍為徵收
      土地之所有權人，惟因受土地法第232 條第1 項之限制，
      仍不得就業經公告徵收之土地為移轉，是以經公告徵收而
      尚未核發徵收補償費之土地，出賣人若將之出賣他人，因
      包括徵收土地所有權人在內之任何人均不能移轉徵收土地
      所有權，該買賣契約自屬以客觀上不能給付之土地為契約
      標的，其買賣契約應屬無效。反之，倘徵收機關業將徵收
      土地之補償款核發予土地所有權人，國家即已原始取得徵
      收土地所有權，用地機關應即迅速函請相關地政機關辦理
      徵收土地之所有權移轉登記，此觀之行政院61年10月14
      日台（61）內字第9954號函示「徵收土地公告期滿補償完
      畢，縣市地政機關應於1 個月內列冊令該管地政事務所依
      職權逕為所有權移轉之登記。」；72年7 月30日台（72
      ）內字第173605號函示「徵收完畢而未辦理所有權移轉登
      記者，應同時追究用地機關與地政機關有關人員之責任」
      甚明，於此情形，國家一經核發徵收補償款即已原始取得
      徵收土地所有權，而無確認徵收或補償對象之問題，出賣
      人若有出賣國有土地之情形應與出賣他人土地之情形，等
      同看待，其契約之法律效力亦不應二致，亦即此買賣契約
      標的係因出賣人個人原因事由而不能給付，應屬自始主觀
      不能，其買賣契約仍為有效。
   2、本件系爭172 之39地號土地為桃園縣中壢市○○○○路用
      地，原屬鄒貴宗所有，於69年1 月19日經台灣省政府核准
      徵收，並經鄒貴宗之繼承人鄒永德、鄒永禎、鄒永信、鄒
      永鴻領取徵收補償款在案，惟被告桃園縣中壢地政所就系
      爭土地登記簿上用以註記徵收之浮籤脫落之故，使被告乙○○、丙○○、吳羽鈞、丁○○、甲○○、丑○○○先於
      91年7 月3 日辦理系爭土地繼承登記，嗣於91年8 月12日
      再以買賣為原因移轉登記予原告卯○○，原告卯○○則於
      同年8 月30日再以買賣為原因移轉登記予顏漏有等情，有
      被告桃園縣中壢地政事務所提出土地補償地價清冊、土地
      歷次移轉沿革表為證，復為原告卯○○所是認，本件系爭
      土地既早於68年間已由斯時土地權利人領取徵收補償款，
      國家於依法於發放徵收補償款完畢時即原始取得系爭土地
      所有權，被告乙○○、丙○○、吳羽鈞、丁○○、甲○○
      、丑○○○等人出賣系爭土地予原告卯○○與出賣他人土
      地之情形並無二致，揆諸前開說明，兩造間所訂定之買賣
      契約之標的，並非客觀給付不能，系爭土地買賣契約仍屬
      有效。至原告卯○○固提出前開台灣高等法院88年度上更
      （一）字第339 號裁判主張系爭土地之買賣契約無效，然
      前開台灣高等法院裁判之基礎事實係關於公告徵收而未經
      核發徵收補償費之土地，與本件系爭土地業經發放土地徵
      收補償費而由國家原始取得所有權之情形不同，自難為相
      同認定。
   3、原告卯○○復主張系爭土地於68年間經公告徵收並發放補
      償費，已由國家取得所有權，被告乙○○等人陷於給付不
      能且系爭土地有權利瑕疵之情形，被告乙○○等人應賠償
      其價金損害云云。按依土地法所為之登記有絕對效力，此
      土地法第43條規定甚明。此項規定，係為保護因信賴登記
      取得土地權利之第3 人，而將登記事項賦予與絕對真實之
      公信力。故真正權利人祇許在未有第3 人取得權利前，以
      登記原因無效或得撤銷為塗銷登記請求，若已有第3 人本
      於現存之登記而為取得權利之新登記後，真正權利人除請
      求損害賠償外，不得更為塗銷登記及訴請返還之請求，最
      高法院41年台上字第323 號著有判例可資參照。次按土地
      法第43條之保護不因國家係因徵收而原始取得系爭土地所
      有權而有不同（最高法院84年台上字第2347號裁判意旨參
      照）。查系爭土地固於68年經徵收且發放徵收補償金而成
      為國家所有之道路用地，但系爭土地之登記簿上並未有系
      爭土地經徵收或國家為所有權人或桃園縣中壢市公所為管
      理機關之記載，為兩造所不爭執，則原告卯○○自無從知
      悉系爭土地已被徵收屬國家所有，基於土地登記記載之公
      信力，應推定原告卯○○係屬善意。被告桃園縣中壢地政
      事務所固抗辯系爭土地登記已標示地目為「道」，原告並
      非善意云云，惟系爭土地之地目固為「道」，惟政府因財
      政困窘，就私人所有而地目標示為「道」之預定道路用地
      ，尚未進行徵收或價購者，所在多有，而私人購買預定道
      路用地以抵繳稅捐之合法節稅情形，更時有所聞，是尚難
      僅以系爭土地地目為「道」即以認定原告卯○○取得系爭
      土地為惡意。原告卯○○既因信賴土地登記上所有權人之
      記載，而向被告乙○○、丙○○、吳羽鈞、丁○○、甲○○、丑○○○買受系爭土地，並完成所有權移轉登記，縱
      被告乙○○、丙○○、吳羽鈞、丁○○、甲○○、丑○○○均為無權處分人，原告卯○○仍應受土地登記公信力之
      保護，而取得系爭土地所有權。原告卯○○既已取得系爭
      土地所有權，則其主張被告乙○○等人給付不能云云，即
      非可採。又原告卯○○經由買賣並已完成系爭土地所有權
      移轉登記，且依土地法第43條規定，其因信賴登記而取得
      之系爭土地所有權應受保障，已如前述，則原告卯○○就
      所取得之系爭土地所有權並無何權利瑕疵可言，原告卯○○固稱被告桃園縣中壢地政事務所嗣就系爭土地註記業經
      公告徵收限制其移轉云云，然此係原告卯○○應循救濟程
      序以除去該註記之問題，原告卯○○據此主張系爭土地權
      利瑕疵，請求被告乙○○等人賠償價金損害，亦非可採。
（二）原告庚○○部分：
      系爭175 、175 之1 、176 之46、176 之73地號土地亦為
      新明路用地，原屬黃余員妹所有，業經核准徵收，並經合
      法權利人黃賴玉妹領取徵收補償款在案，然被告桃園縣中
      壢地政事務所同因浮籤脫落，使黃鵬飛先於91年3 月20日
      辦理分割繼承登記，復於同年3 月28日以買賣為原因移轉
      登記予呂金萬，又於同年5 月20日以買賣為原因移轉登記
      予葉明彥，再於同年6 月27日以買賣為原因移轉登記予被
      告辛○○，復由被告辛○○於同年8 月29日以買賣為原因
      移轉登記予張楊惠美、柯清文、顏漏有等情，有被告桃園
      縣中壢地政事務所提出土地補償地價清冊、土地歷次移轉
      沿革表為證，復為原告庚○○所是認，本件系爭土地既早
      於68年間已由斯時土地權利人領取徵收補償款，國家於依
      法於發放徵收補償款完畢時即原始取得系爭土地所有權。
      惟同前理由，系爭175 、175 之1 、176 之46、176 之73
      地號土地之前手呂金萬因信賴土地登記，經向黃鵬飛買受
      並完成系爭土地所有權移轉登記，且依土地法第43條規定
      ，其因信賴登記而取得之系爭土地所有權應受保障，則嗣
      呂金萬將系爭土地出賣葉明彥、葉明彥再將之出賣被告辛○○，並均完成土地所有權移轉登記，均係合法出賣自己
      所有土地，被告辛○○自為系爭土地之所有權人。被告辛○○於受讓系爭土地所有權後，將之出賣予原告庚○○，
      並依原告庚○○之指示將系爭土地移轉登記予張楊惠美、
      柯清文、顏漏有，業已依約履行出賣人義務，是原告庚○○主張被告辛○○給付不能云云，並非可採。至原告庚○○固稱被告桃園縣中壢地政事務所嗣就系爭土地註記業經
      公告徵收限制其移轉有權利瑕疵云云，雖屬實在，然此係
      原告庚○○應循救濟程序以除去該註記之問題，原告庚○○據此主張系爭土地權利瑕疵，請求解除買賣契約並返還
      價金，亦非可採。
五、被告乙○○等人既已將系爭172 之39地號土地所有權移轉登
    記予原告卯○○，且依土地法第43條規定，原告卯○○取得
    系爭172 之39地號土地所有權應受保護，而被告辛○○則依
    原告庚○○之指示，將其所有系爭175 、175 之1 、176 之
    46、176 之73地號土地所有權移轉登記予張楊惠美、柯清文
    、顏漏有，則原告卯○○、庚○○依系爭買賣契約給付系爭
    土地之對價要屬當然，是原告主張因被告桃園縣中壢地政事
    務所登記遺漏或錯誤致其受有買賣價金之損害云云，同非可
    採。
六、綜合上述，本件系爭土地買賣契約並非無效，且被告辛○○
    已依原告庚○○指示將其所有系爭175 、175 之1 、176 之
    46、176 之73地號土地移轉登記予張楊惠美、柯清文、顏漏
    有，被告乙○○、丙○○、吳羽鈞、丁○○、甲○○、丑○○○亦已將系爭172 之39地號土地所有權移轉登記予原告卯
    ○○，且原告卯○○因信賴土地登記而取得之系爭土地所有
    權應受保障，則原告卯○○、庚○○主張被告被告乙○○、
    丙○○、吳羽鈞、丁○○、甲○○、丑○○○及被告辛○○
    給付不能或系爭土地權利瑕疵云云，均非可採。從而，原告
    庚○○、卯○○依民法第179 條或259 條第2 款規定，請求
    被告乙○○等人返還系爭土地買賣價金或被告桃園縣中壢地
    政事務所賠償買賣價金之損害，均無理由，應予駁回。原告
    之訴既經駁回，其假執行之聲請亦失所附麗，應併予駁回。
七、本件判決之基礎已臻明確，兩造其餘之攻擊防禦方法及舉證
    ，經核與判決無影響，毋庸一一論述，併此敘明。
八、據上論結，本件原告之訴為無理由，依民事訴訟法第385 條
    第1 項前段、第78條、第85條第1 項但書，判決如主文。
中　　華　　民　　國　　94　　年　　6 　　月　　2 　　日
                  民事第一庭    法　官　賴惠慈
附表1：土地坐落桃園縣中壢市○○○段舊社小段
┌──┬───┬──┬─────────┬──────┐
│編號│地  號│地目│面積（平方公尺）  │權 利 範 圍 │
│    │      │    │                  │            │
├──┼───┼──┼─────────┼──────┤
│01  │175   │道  │389               │全          │
├──┼───┼──┼─────────┼──────┤
│02  │175-1 │道  │2                 │全          │
├──┼───┼──┼─────────┼──────┤
│03  │176-2 │建  │230               │全          │
├──┼───┼──┼─────────┼──────┤
│04  │176-3 │建  │199               │全          │
├──┼───┼──┼─────────┼──────┤
│05  │176-30│建  │580               │全          │
├──┼───┼──┼─────────┼──────┤
│06  │176-46│道  │59                │全          │
├──┼───┼──┼─────────┼──────┤
│07  │176-73│道  │44                │全          │
└──┴───┴──┴─────────┴──────┘
以上正本係照原本作成
如對本判決上訴，須於判決送達後20日內向本院提出上訴狀
中　　華　　民　　國　　94　　年　　6 　　月　　2 　　日
                                書記官　黃泰能
